臺灣桃園地方法院民事判決
原　　　告　乙○○
被　　　告　丙○○
上列當事人間請求損害賠償事件，於民國94年6月14日言詞辯論
終結，本院判決如下：
    主  文
原告之訴駁回。
訴訟費用由原告負擔。
    事  實
一、按訴狀送達後，原告不得將原訴變更或追加他訴，但擴張或
    減縮應受判決事項之聲明者，不在此限，民事訴訟法第255
    條第1項第3款定有明文。本件原告起訴時原未請求遲延利息
    ，嗣於訴訟繫屬中，追加請求「自起訴狀繕本送達被告翌日
    起至清償日止按年利率5 ％計算之利息」，經核其此部分聲
    明變更僅單純擴張應受判決事項之聲明，合於民事訴訟法第
    255條第1項第3款之規定，應予允許，合先敘明。
二、原告起訴主張：被告於民國91年6月27日向本院聲請就原告
    之財產於新臺幣（下同）150 萬元範圍內予以假扣押，經本
    院於91年7 月1 日以91年度全七字第4236號假扣押事件裁定
    准許後，被告復持前開假扣押裁定向本院聲請為假扣押之執
    行，本院民事執行處乃函囑桃園縣中壢地政事務所將原告所
    有坐落桃園縣中壢市○○段第412 之5 地號土地及其上門牌
    號碼為桃園縣中壢市○○○○街41號房屋予以查封，被告上
    開查封行為，使原告受有下述損害：(1)上開房地於91年6 月
    10日已出售予訴外人甲○○，因遭被告不當假扣押使原告無
    法履約交屋而須賠償30萬元；(2)前開房地自91年查封迄今，
    房屋價格已下跌2.9 ％，土地價格下跌29％，計受有損害54
    5,000 元；(3)原告為處理此事造成精神耗損，被告應賠償原
    告精神損失20萬元。爰依侵權行為之法律關係，聲明：被告
    應給付原告1,045,000 元及自起訴狀繕本送達被告翌日起至
    清償日止按年利率5 ％計算之利息。
三、被告答辯：
　(一)被告係因受原告詐欺購買力山鋼鐵股份有限公司（以下簡稱
    力山鋼鐵公司）之股票100張致損失150萬元，因而對原告提
    出詐欺之告訴，並依法對被告之財產聲請假扣押，並非侵權
    行為。
  (二)原告所提出之與訴外人甲○○簽訂的房屋買賣契約書、購屋
    和解書乃虛偽不實。
  (三)依土地登記規則第33條之規定：「申請土地權利變更登記，
    應於權利變更之日起一個月內為之」，原告與訴外人甲○○
    間之房屋買賣契約訂立後迄至系爭房地遭查封時，已超過前
    述土地登記規則所規定之法定期間30日，原告縱有損失，亦
    係因其未在30日之期間內辦理過戶手續，原告應自負其責。
  (四)被告就系爭房地實施假扣押後，原告得依法提存150萬元或
    提供其他擔保免為假扣押以繼續賣屋，然原告捨之不為，若
    有損失，亦應自負其責。
  (五)本件查封迄原告起訴時已逾2 年，原告縱有損害也不得向被
    告索賠。
  (六)原告身體健全、工作穩定、除在桃園縣中壢市有房屋外，在
    八德市、板橋市均另有房屋，足認原告在實質上、精神上並
    無任何損害。
  (七)中華不動產鑑價公司就系爭房地鑑價之結果，並不合理。
  (八)並聲明：請求駁回原告之訴。
四、本院判斷：
  (一)被告於91年6 月27日向本院聲請就原告之財產於150 萬元範
    圍內予以假扣押，經本院於91年7 月1 日以91年度全七字第
    4236號假扣押事件裁定准許後，被告復持前開假扣押裁定向
    本院聲請為假扣押之執行，本院民事執行處乃函囑桃園縣中
    壢地政事務所就原告所有坐落桃園縣中壢市○○段第412 之
    5 地號土地及其上門牌號碼為桃園縣中壢市○○○○街41號
    房屋予以查封，系爭房地於91年7 月15日辦畢查封登記，本
    院民事執行處人員並於91年7 月24日至系爭房地為查封之標
    示行為等節，業據本院依職權調閱本院91年度裁全字第4236
    號假扣押卷、91年度執全字第1947號假扣押執行卷核閱無訛
    ，且為兩造所不爭執，堪信為實在。
  (二)原告於87年間向被告極力推薦購買力山鋼鐵公司之未上市股
    票，使被告相信力山鋼鐵公司乃一有潛力之公司而決定以每
    股15元購買該公司股票100 張（被告共匯款150 萬元購買）
    ，欲待該公司股票上市後賺取差價，未料其後被告始得悉力
    山鋼鐵公司營運狀況不佳嗣後已停工之事實，被告因認其受
    有150 萬元之損害，乃對原告提起刑事詐欺告訴，原告嗣經
    臺灣桃園地方法院檢察署檢察官以89年度偵字第16823 號、
    91 年 度偵字第598 號提起公訴，被告於本院91年度易字第
    618 號刑事案件審理中亦對原告提起刑事附帶民事損害賠償
    訴訟，惟上開刑事案件，經本院以91年度易字第618 號、臺
    灣高等法院以92年度上易字第3139號案，判決原告無罪確定
    ，上開刑事附帶民事損害賠償事件，亦經判決駁回確定之事
    實，業據本院依職權調閱臺灣桃園地方法院檢察署89年度偵
    字第16823 號、91年度偵字第598 號、本院91年度易字第61
    8 號、臺灣高等法院92年度上易字第3139號詐欺案歷審全卷
    核閱無訛。
  (三)按民法第184 條侵權行為之成立要件，包括須有侵權行為存
    在、行為人須侵害他人權利、侵害行為須為不法、受害人受
    有損害、侵害行為與損害間具相當因果關係、行為人有故意
    或過失等始可成立，此觀民法第184 條第1 項規定即明。所
    謂故意係指行為人對於構成侵權行為之事實，明知並有意使
    其發生或預見其發生，而其發生並不違背其本意而言。因之
    故意或過失以聲請法院實施假扣押之手段，侵害他人權利之
    情形，必須行為人對於其聲請假扣押係屬侵權行為之事實，
    明知並有意使其發生或預見其發生，而其發生並不違背其本
    意，或怠於善良管理人之注意，始足當之。又刑事訴訟所調
    查之證據，及刑事訴訟判決所認定之事實，非當然有拘束民
    事訴訟判決之效力，故刑事被告雖經刑事訴訟判決為無罪之
    諭知，對該被告提起損害賠償民事訴訟，並為假扣押保全程
    序，乃依法正當行使訴訟權，尚無故意或過失可言（最高法
    院87年度台上字第1182號判決參照）。本件被告因認遭原告
    詐欺而對原告提起詐欺之告訴，並就原告之財產聲請假扣押
    ，上開刑事案件雖係判決原告無罪確定，然徵之證人周鴻文
    於前開刑事案件偵查中證稱：約在87年間，乙○○很積極推
    薦力山鋼鐵公司股票，他說力山鋼鐵公司股票要先上櫃再轉
    上市，董事長的股票要先釋出，每股15元，公司前景不錯，
    乙○○有一段時間是在外執業的技師，他和力山董事長很熟
    應是不假等語（見該臺灣桃園地方法院檢察署89年度他字第
    183 號卷第132 頁、第134 頁）；證人周鴻文另於前開刑事
    案件一審審理中證稱：當時乙○○口頭向同事推銷購買力山
    鋼鐵公司股票，他當時說力山鋼鐵公司要辦理上市，他有一
    些股票可以認購，說有此一機會可以跟他認購，上市後會有
    利潤，一股15元，他說用匯款的方式，先把錢匯到何寶蓮的
    戶頭，由他一起去買，他是說上市之前股權釋出不希望由很
    多人購買等語（見本院91年度易字第618 號刑事卷(一)第171
    頁）；證人何寶蓮於前開刑事案件偵查中證稱：87年8 月19
    日被告有匯150 萬元到伊戶頭裡要向力山鋼鐵公司購買股票
    等語（見前述他字卷第34頁）；證人邱于珍於前開刑事案件
    偵查中證稱：「87年7 月、8 月間，乙○○有召募我們環保
    局同仁購買力山鋼鐵公司股票，因乙○○講我們才知道此事
    ，他並拿公開說明書給我們看，他跟我們說該公司現在雖然
    股票未上市，但公司預備要上市，就有差價可賺」、「（問
    ：他有無說為何要為力山鋼鐵公司召募股票？）他好像說是
    他有認識的人」等語（見前述他字卷第40頁反面、第41 頁
    ）；證人呂鴻光於本院前開刑事案件中證稱：於87年8 月間
    ，乙○○有口頭向同事推銷購買力山鋼鐵公司股票，但沒有
    拿資料，當時他說力山鋼鐵公司未來會上市，可能增值等語
    （見本院前開刑事卷(一)第170 頁），上述證人之證詞，核與
    被告指述原告於87年間極力向其推薦購買營運狀況不佳之力
    山鋼鐵公司未上市股票乙節，均屬相符；再佐以，前開事實
    亦經檢察官認定有詐欺嫌疑而提起公訴，堪認被告於聲請假
    扣押時認定原告有侵權行為之情事，尚非無據，被告對原告
    提起損害賠償民事訴訟並實施假扣押保全程序，乃依法正當
    行使訴訟權，揆諸前開判決意旨，自難遽認被告於其權利之
    行使有何故意或過失可言。
  (四)原告雖主張系爭房地伊已於91年6 月10日出售予訴外人甲○
    ○，因遭被告不當假扣押使其無法履約交屋而須賠償甲○○
    30萬元云云。惟被告否認原告所提出之其與訴外人甲○○簽
    訂之房屋買賣契約書、購屋和解書之真實性。經本院於94年
    6 月14日就原告與證人甲○○隔離訊問，其2 人就下述關於
    系爭買賣之重要事項及交易過程，兩人所述截然迥異，茲節
    錄整理當日筆錄如下（見本院94年6 月14日言詞辯論筆錄）
    ：
    1.問：何以系爭房地買賣契約書第11條要將交屋日「93年」
      12 月31日改為「91年」12月31日？
      原告答：當時是手寫筆誤，簽約當日馬上發現立即更改。
      證人答：我們本來是約定「93年」12月31日交屋，我跟原
              告簽約後半個月左右，因為我找到新的買主，我
              希望原告提前交屋，後來就修改契約。
    2.91年6月10日已簽約後到91年7月24日查封，中間查達44日
      ，為何買賣雙方不趕快辦理過戶手續？
　　　原告答：當時系爭房地我仍居住中，而且我有2個幼齡小
              孩，不適合馬上搬家，我請證人同意91年12月31
              日交屋，故我們不急著辦手續。
      證人答：我不曉得房屋被查封，我還一直催原告，後來知
              道才請求賠償。
    3.契約簽訂日有無交付契約書第5條所述之各項文件予甲○
      ○？
      原告答：我當時正在收集中還未交付給證人，房子就被查
              封，還沒有申請印鑑證明書及戶籍謄本，而我有
              現成的為土地建物所有權狀、房地稅完納收據，
              我認為證人已下訂，上述文件應交由代書辦，而
              且我們還沒找代書，故並不急。
      證人答：我們在簽契約時，我就有看到這些文件，是原告
              拿給我看的，因為我是全權委託原告處理，故我
              未收下來。
    4.91年6月10日正式簽約之時間為當日之何時？
      原告答：印象中是晚上。
      證人答：約在下午4、5點。
    5.簽和解書的時間是當日之早上或晚上？
　　　原告答：印象中是晚上。
      證人答：下午3、4點左右。
    6.證人買屋前何時看過系爭買賣之房屋？
      原告答：證人經常到我的住處請教我問題，在買房屋之前
              已到過我家大概7 、8 次以上，感覺中我每隔一
              個月就會碰到證人。
      證人答：90年底或91年初，當時是我在中壢工業區偶遇原
              告，原告請我去他家作客，當時還沒有談到買賣
              的事（但在更早之前我就聽過原告說要賣這間房
              子），之後就再也沒有看過房屋。91年4、5月間
              ，我又聽到原告提起要賣房子，然後在91年6月
              10日買下來。
    綜上，原告與證人甲○○就上述關於系爭買賣之重要事項及
    交易過程，2人所述大相逕庭，顯違常情，難信該買賣契約
    為真。是原告主張其因被告不當假扣押使其無法履約交屋而
    受有須賠償訴外人甲○○30萬元之損害云云，顯不可採。
  (五)按請求賠償所失利益，依民法第216條第2項之規定，應依通
    常情形或依已定之計劃設備或其他特別情事可得預期之利益
    計算之。土地價格之上漲，乃係社會繁榮所促成，並非買受
    人買受土地時可得預期之利益，自無依此標準請求賠償之餘
    地（最高法院54年台上字第519號判決參照）。本件原告雖
    主張前開房地自91年查封迄今，房屋價格已下跌2.9％，土
    地價格下跌29％，計受有損害545,000元云云，經本院函囑
    財團法人中華工商鑑測研究中心，系爭房地於91年7月間之
    交易價值約為5,052,123元，迄93年10月時，系爭房地之交
    易價值約為4,713,022 元，而有約30餘萬元之價差。惟原告
    與證人甲○○間之買賣契約乃通謀虛偽（已如前述），況經
    核對原告向本院陳報之現住地址，及原告本人於本院訊問時
    之陳述（見本院94年6 月14日言詞辯論筆錄第3 頁），系爭
    房屋乃原告與其家人長期居住之處所，當無可能任意出售，
    本件原告並未能證明其於91年間有出售系爭房地之計劃、或
    有何特別情事而可預期獲得前開價差之利益，系爭房地價值
    之起落乃社會繁榮與否所促成，與被告之假扣押行為並無任
    何因果關係，是以，系爭房地將來仍可能再隨社會經濟情況
    之不同而有交易價值之升降，原告徒以系爭房地自91年查封
    迄今，價格已下跌為由請求損害賠償，尚屬無據。
  (六)按非財產上損害，以「法律有特別規定者」為限，始得請求
    慰撫金（民法第18條第2項）。我國民法對於「財產權」之
    受侵害，並無得請求慰撫金之特別規定，故原告主張其因系
    爭房地遭被告假扣押造成其精神耗損，而請求被告賠償其精
    神損失20萬元云云，於法無據。
五、綜上，原告並未能舉證證明被告之假扣押行為有何故意或過
    失、亦未能證明其主張之損害、及其主張之損害與被告之假
    扣押行為間有何因果關係，是其請求被告給付1,045,000 元
    及自起訴狀繕本送達被告翌日起至清償日止按年利率5 ％計
    算之利息為無理由，其訴應予駁回。
六、本件事證已明，兩造其餘主張陳述之方法，及未經援用之證
    據，均與本判決所為前開判斷不生影響，無庸逐一論述，附
    此敘明。
據上論結，本件原告之訴為無理由，依民事訴訟法第78條，判決
如主文。
中　　華　　民　　國　 　94　　年　　6　　月　　28　　日
                  民事第一庭    法　官　林曉芳
以上正本係照原本作成
如對本判決上訴，須於判決送達後20日內向本院提出上訴狀
中　　華　　民　　國　 　94　　年　　6　　月　　28　　日
                                書記官　葉菽芬
